【裁判字號】    97,訴,3037
【裁判日期】    980612
【裁判案由】    槍砲彈藥刀械管制
【裁判全文】
臺灣板橋地方法院刑事判決              97年度訴字第3037號
公  訴  人  臺灣板橋地方法院檢察署檢察官
被      告  甲○○
選任辯護人  許富雄律師
上列被告因違反槍砲彈藥刀械管制條例案件，經檢察官提起公訴
（97年度偵字第15506 號），本院判決如下：
    主  文
甲○○未經許可，持有可發射子彈具有殺傷力之改造槍枝，處有
期徒刑參年貳月，併科罰金新臺幣伍萬元，罰金如易服勞役，以
新臺幣壹仟元折算壹日。
扣案之仿BERETTA 廠92FS型半自動改造手槍壹枝（槍枝管制編號
：0000000000號，含彈匣壹個）、金屬槍管貳枝均沒收。
    事  實
一、甲○○明知可發射子彈具有殺傷力之改造槍枝、子彈及槍枝
    之主要組成零件等物，均屬槍砲彈藥刀械管制條例所定之管
    制物品，非經中央主管機關之許可，均不得無故持有之，竟
    仍基於持有可發射子彈具有殺傷力之改造槍枝、子彈及槍枝
    主要組成零件之犯意，於民國88年間某日，在宜蘭縣羅東鎮
    某模型商店購買具有殺傷力之仿BERETTA 廠92FS型半自動改
    造手槍1 枝（槍枝管制編號：0000000000號，含彈匣1 個）
    、具殺傷力之制式子彈1 顆、非制式子彈1 顆及屬槍枝主要
    組成零件之金屬槍管2 枝，未經許可而持有之。嗣於97 年5
    月17日下午2 時50分許，為警持本院核發之搜索票，前往甲
    ○○位於臺北縣中和市○○路200 巷31號1 樓住處執行搜索
    查獲，並扣得上開具殺傷力之改造手槍1 枝（含彈匣1 個）
    、金屬槍管2 枝、制式子彈1 顆及非制式子彈1 顆（均業經
    鑑定試射用罄），始悉上情。
二、案經臺北縣政府警察局土城分局報告臺灣板橋地方法院檢察
    署檢察官偵查起訴。
    理  由
一、本案以下調查之證據，均據當事人及辯護人於本院審判程序
    中表示不爭執證據能力，依刑事訴訟法第159 條之5 之規定
    ，均有證據能力，合先敘明。
二、上揭犯罪事實，業據被告甲○○於本院審理中坦承不諱，並
    有上開改造手槍1 枝（含彈匣1 個）、制式子彈1 顆、非制
    式子彈1 顆、金屬槍管2 枝扣案可資佐證。再者，扣案之改
    造手槍、子彈，經送請內政部警政署刑事警察局以檢視法、
    性能檢驗法、試射法鑑定認：「（一）送鑑手槍壹枝（槍枝
    管制編號：0000000000號），認係仿BERETTA 廠92FS型半自
    動手槍製造之槍枝，換裝土造金屬槍管而成，擊發功能正常
    ，可供擊發適用子彈使用，認具殺傷力。（二）送鑑子彈1
    顆，認係口徑9mm 制式子彈，經實際試射，可擊發，認具殺
    傷力。（三）送鑑子彈1 顆，認係非制式子彈，由口徑9mm
    制式空包彈加裝直徑9.0mm 金屬彈頭而成，經試射，可擊發
    ，認具殺傷力」等情，有該局97年6 月17日刑鑑字第097007
    3970號槍彈鑑定書1 份附卷可稽（見97年度偵字第15506 號
    卷第33至35頁）；又扣案之槍管2 枝，經送鑑定結果，均認
    係已車除阻鐵之金屬槍管，且屬內政部86年11月24日臺（86
    ）內警字第8670683 號公告之槍砲主要組成零件等情，亦有
    內政部97年8 月22日內授警字第0970871208號函在卷可憑（
    見本院卷第72頁），足認被告自白核與事實相符，應堪採信
    ，本件事證明確，被告犯行均堪認定，應予依法論科。
三、核被告所為，係犯槍砲彈藥刀械管制條例第8條第4項之未經
    許可持有可發射子彈具有殺傷力之改造槍枝罪、同條例第12
    條第4 項之未經許可持有子彈罪、同條例第13條第4 項之未
    經許可持有槍枝之主要組成零件罪。被告行為後，槍砲彈藥
    刀械管制條例及刑法均經修正，其中槍砲彈藥刀械管制條例
    於94年1 月26日經總統以華總一義字第09400010101 號令公
    布，自94年1 月28日施行，刑法則於94年2 月2 日經總統以
    華總一義字第09400014901 號令公布，並自95年7 月1 日施
    行，惟被告之犯行終了時既係在新法施行之後，即應逕予適
    用修正後之槍砲彈藥刀械管制條例及刑法之規定，要無新舊
    法比較適用之問題。又被告同時持有上開具殺傷力之改造槍
    枝、子彈及槍枝主要組成零件，係以一行為而觸犯上開數罪
    名，為想像競合犯，依刑法第55條規定，應從一重之未經許
    可持有可發射子彈具有殺傷力之改造槍枝罪處斷。爰審酌被
    告未經許可持有具有殺傷力之改造槍枝、子彈及槍枝之主要
    組成零件，嚴重危害社會秩序，影響社會治安甚鉅，兼衡其
    犯罪動機、目的、持有之時間及數量、犯罪後坦承犯行之態
    度等一切情狀，量處如主文所示之刑，並就罰金部分，諭知
    易服勞役之折算標準。至選任辯護人雖以被告係出於丟棄槍
    枝之意圖而持有上開槍、彈及槍枝主要組成零件，並未持以
    犯罪，且被告雙親因病，均需被告照顧，被告犯後亦坦承犯
    行，態度良好，本案有情輕法重等情狀，請求依刑法第59條
    再予酌減其刑云云。惟刑法第59條係關於裁判上減輕之規定
    ，必於審酌一切之犯罪情狀，在客觀上顯然足以引起一般同
    情，認為縱予宣告法定最低刑度猶嫌過重者，始有其適用。
    而槍砲彈藥刀械管制條例於94年1 月26日修正施行前（舊法
    ）第11條第4 項原規定：「未經許可，持有、寄藏或意圖販
    賣而陳列第1 項所列槍砲者，處1 年以上7 年以下有期徒刑
    ，併科新臺幣700 萬元以下罰金」，修正後（新法）已刪除
    第11條之規定，並改於第8 條第4 項規定：「未經許可，持
    有、寄藏或意圖販賣而陳列第1 項所列槍枝者，處3 年以上
    10 年 以下有期徒刑，併科新臺幣700 萬元以下罰金」，其
    修正之立法理由為「依據目前實務經驗，發現許多槍擊案件
    ，幾乎都是使用土（改）造槍枝，由此可見土（改）造槍枝
    危害之鉅，故有修正加重土（改）造槍枝刑度之必要，以避
    免持用土（改）造槍枝危害社會治安」等語，是前揭修法提
    高刑度之目的，即係為嚇阻持用改造槍枝之行為，故如認本
    案有法重情輕之情形，實有違修法之意旨；又被告明知違法
    ，竟出於己意而同時持有槍、彈及槍枝主要組成零件，且持
    有之時間長達數年，於客觀情況下實難認其有何情堪憫恕之
    情狀，自無從依刑法第59條酌減其刑，附此敘明。再本件被
    告持有槍、彈及槍枝主要組成零件之犯行已持續至97年5 月
    17日，亦無中華民國九十六年罪犯減刑條例之適用，併此敘
    明。
四、扣案之上開改造手槍1 枝（槍枝管制編號：0000000000號，
    含彈匣1 個）、金屬槍管2 枝，均係違禁物，爰依刑法第38
    條第1 項第1 款規定宣告沒收之；至扣案原具殺傷力之制式
    子彈1 顆、非制式子彈1 顆，因鑑定時試射後，已不具子彈
    形式，故均不予宣告沒收；又本件被告為警查獲時另有扣案
    之非制式子彈2 顆（直徑8.7 ±0.5mm 金屬彈頭），因不具
    殺傷力，非屬違禁物，性質上亦不屬所犯非法持有改造槍枝
    罪所用之物，不予宣告沒收；另本件被告為警查獲時，尚查
    扣土造金屬槍管半成品1 枝、金屬槍身、金屬滑套、金屬彈
    匣、復進簧、復進簧桿、槍機、握把護木、扳機等物，依上
    開內政部97年8 月22日內授警字第0970871208號函所示，該
    等送鑑物均非屬內政部公告之槍砲主要組成零件，亦不能證
    明與被告本件犯行或與其他犯行有涉，故均不予沒收，併予
    敘明。
五、公訴意旨另以：被告明知金屬槍身、金屬滑套、金屬彈匣、
    復進簧、復進簧桿、槍機、握把護木、扳機等物，均係槍砲
    彈藥刀械管制條例所定應列管之違禁物，未經許可不得持有
    之，竟仍於88年間某日，在宜蘭縣羅東鎮某模型商店購買屬
    槍枝主要組成零件之金屬槍身、金屬滑套、金屬彈匣、復進
    簧、復進簧桿、槍機、握把護木、扳機等物而持有之，因認
    被告涉犯槍砲彈藥刀械管制條例第13條第4 項未經許可持有
    槍枝之主要組成零件罪云云。按犯罪事實應依證據認定之，
    無證據不得認定犯罪事實；不能證明被告犯罪者，應諭知無
    罪之判決，刑事訴訟法第154 條第2 項及第301 條第1 項分
    別定有明文。查本件扣案之金屬槍身、金屬滑套、金屬彈匣
    、復進簧、復進簧桿、槍機、握把護木、扳機等物，均非屬
    槍砲主要組成零件，此有內政部97年8 月22日內授警字第09
    70871208號函附卷可憑，既非屬槍砲主要組成零件，被告持
    有之，即與該條例第13條第4 項之犯罪構成要件不合，不能
    證明被告有此部分犯罪，原應為無罪判決之諭知，惟起訴書
    認此部分行為與上揭有罪部分，有裁判上一罪之想像競合犯
    關係，爰不另為無罪判決之諭知。
據上論斷，應依刑事訴訟法第299 條第1 項前段，槍砲彈藥刀械
管制條例第8 條第4 項、第12條第4 項、第13條第4 項，刑法第
11條前段、第55條、第42條第3 項、第38條第1 項第1 款，判決
如主文。
本案經檢察官鄭潔如到庭執行職務。
中    華    民    國    98    年    6    月    12    日
                  刑事第十五庭  審判長法  官  李君豪
                                      法  官  何燕蓉
                                      法  官  錢衍蓁
上列正本證明與原本無異。
如不服本判決，應於判決送達後10日內敘明上訴理由，向本院提
出上訴狀 (應附繕本) ，上訴於臺灣高等法院。其未敘述上訴理
由者，應於上訴期間屆滿後20日內向本院補提理由書「切勿逕送
上級法院」。
                                      書記官  劉靜慧
中    華    民    國    98    年    6     月    12    日
附錄本案論罪科刑法條全文：
槍砲彈藥刀械管制條例第8條
未經許可，製造、販賣或運輸鋼筆槍、瓦斯槍、麻醉槍、獵槍、
空氣槍或第4條第1項第1款所定其他可發射金屬或子彈具有殺傷
力之各式槍砲者，處無期徒刑或5年以上有期徒刑，併科新臺幣1
千萬元以下罰金。
未經許可，轉讓、出租或出借前項所列槍枝者，處5年以上有期
徒刑，併科新臺幣1千萬元以下罰金。
意圖供自己或他人犯罪之用，而犯前二項之罪者，處無期徒刑或
7年以上有期徒刑，併科新臺幣1千萬元以下罰金。
未經許可，持有、寄藏或意圖販賣而陳列第1項所列槍枝者，處
3年以上10年以下有期徒刑，併科新臺幣700萬元以下罰金。
第1項至第3項之未遂犯罰之。
槍砲彈藥刀械管制條例第12條
未經許可，製造、販賣或運輸子彈者，處1年以上7年以下有期徒
刑，併科新臺幣500萬元以下罰金。
未經許可，轉讓、出租或出借子彈者，處6月以上5年以下有期徒
刑，併科新臺幣300萬元以下罰金。
意圖供自己或他人犯罪之用，而犯前二項之罪者，處3年以上10
年以下有期徒刑，併科新臺幣700萬元以下罰金。
未經許可，持有、寄藏或意圖販賣而陳列子彈者，處5年以下有
期徒刑，併科新臺幣300萬元以下罰金。
第1項至第3項之未遂犯罰之。
槍砲彈藥刀械管制條例第13條
未經許可，製造、販賣或運輸槍砲、彈藥之主要組成零件者，處
3 年以上10年以下有期徒刑，併科新臺幣700萬元以下罰金。
未經許可，轉讓、出租或出借前項零件者，處1 年以上7 年以下
有期徒刑，併科新臺幣500萬元以下罰金。
意圖供自己或他人犯罪之用，而犯前2 項之罪者，處5 年以上有
期徒刑，併科新臺幣1 千萬元以下罰金。
未經許可，持有、寄藏或意圖販賣而陳列第1 項所列零件者，處
6 月以上5 年以下有期徒刑，併科新臺幣300萬元以下罰金。
第1 項至第3 項之未遂犯罰之。


司法院資訊處製作；財團法人民間司法改革基金會備份。
